臺灣高雄地方法院刑事簡易判決　　　　99年度審簡字第4326號
公　訴　人　臺灣高雄地方法院檢察署檢察官
被　　　告　許東霖
上列被告因恐嚇取財等案件，經檢察官提起公訴（99年度偵字第
11721 號、第22714 號），被告自白犯罪，本院合議庭認宜以簡
易判決處刑（99年度審易字第4282號），爰不經通常審理程序，
裁定由受命法官獨任逕以簡易判決處刑如下：
    主  文
許東霖幫助犯恐嚇取財罪，處有期徒刑肆月，如易科罰金，以新
臺幣壹仟元折算壹日；又幫助犯詐欺取財罪，處有期徒刑參月，
如易科罰金，以新臺幣壹仟元折算壹日。應執行有期徒刑陸月，
如易科罰金，以新臺幣壹仟元折算壹日。
    事實及理由
一、本件犯罪事實及證據部分，除犯罪事實欄第8 至12行補充為
    「將其所有之中華郵政股份有限公司（下稱郵局）、帳號00
    00000-0000000 號、又於99年1 月19日起至99年3 月31日間
    某日，將其所有之兆豐國際商業銀行仁武簡易型分行（下稱
    兆豐銀行）帳號00000000000 號等二帳戶之存摺、提款卡、
    密碼，各以新臺幣（下同）8,000 元之代價，分別提供予真
    實姓名年籍不詳之擄鴿勒贖集團成員及詐欺集團成員使用」
    ; 證據部分補充「被告於本院審理時之自白」外，餘均引用
    檢察官起訴書之記載（詳如附件）。
二、按刑法上之幫助犯，係對於犯罪與正犯有共同之認識，而以
    幫助之意思，對於正犯資以助力，而未參與實施犯罪之行為
    者而言（最高法院75年度臺上字第1509號、88年度臺上字第
    1270號判決要旨參照）。如未參與實施犯罪構成要件之行為
    ，且係出於幫助之意思提供助力，即屬幫助犯，而非共同正
    犯。查被告分別將其所申辦之郵局及兆豐銀行帳戶交付犯罪
    集團成員，使渠等得藉此恐嚇被害人林芳正、詐欺被害人戴
    呈霖、鄭育芳，被害人並因而分別匯款至被告所申辦之上開
    郵局及兆豐銀行帳戶，是被告所為係參與恐嚇取財罪、詐欺
    取財罪構成要件以外之行為，且在無證據證明被告係以正犯
    而非以幫助犯之犯意參與犯罪之情形下，應認其所為係幫助
    犯而非正犯行為。故核被告所為，犯罪事實(一)部分，係犯刑
    法第30條第1 項前段、第346 條第1 項之幫助恐嚇取財罪；
    犯罪事實(二)、(三)部分，均係犯刑法第30條第1 項前段、第33
    9 條第1 項之幫助詐欺取財罪。被告就犯罪事實(二)、(三)部分
    ，雖提供上開兆豐銀行帳戶資料予犯罪集團使用，幫助犯罪
    集團成員先後向被害人戴呈霖、鄭育芳2 人詐取財物，惟其
    僅有一幫助行為，自應僅論以一罪。被告所犯上開2 罪，犯
    意各別、行為互殊，應分論併罰。又被告並未實際參與恐嚇
    取財及詐欺取財犯行，所犯情節較正犯輕微，酌依刑法第30
    條第2 項規定，均減輕其刑。
三、爰審酌被告雖未實際參與恐嚇取財及詐欺取財犯行，但其提
    供帳戶供不法犯罪集團使用，不僅造成執法機關不易查緝犯
    罪行為人，嚴重危害社會治安，助長社會犯罪風氣，更造成
    被恐嚇之被害人林芳正因而心生畏懼，而匯款3,055 元至被
    告上開郵局帳戶，被害人戴呈霖、鄭育芳分別受騙而匯款1
    萬2 千元、1 萬元至被告上開兆豐銀行帳戶，且匯入之款項
    隨即遭犯罪集團成員領出，使被害人求償無門，所為實無足
    取，惟念其犯後坦承犯行，態度良好，暨其犯罪動機、目的
    、手段及所生損害等一切情狀，分別量處如主文所示之刑，
    並定其應執行刑如主文所示；復斟酌被告為高中畢業，經濟
    狀況小康等情，併諭知如主文所示之易科罰金折算標準。
四、應依刑事訴訟法第449 條第2 項、第3 項、第454 條第2 項
    ，刑法第30條第1 項前段、第2 項、第339 條第1 項、第34
    6 條第1 項、第51條第5 款、第41條第1 項前段，刑法施行
    法第1 條之1 ，逕以簡易判決如主文所示。
五、如不服本件判決，應於判決送達之日起10日內，向本院提出
    上訴狀。
中    華    民    國   100    年    1     月    21    日
                高雄簡易庭  法  官   楊珮瑛
中    華    民    國   100    年    1     月    21    日
                            書記官   陳莉庭
附錄本判決論罪科刑法條全文
中華民國刑法第339 條第1 項
意圖為自己或第三人不法之所有，以詐術使人將本人或第三人之
物交付者，處5 年以下有期徒刑、拘役或科或併科1 千元以下罰
金。
中華民國刑法第346 條第1 項
意圖為自己或第三人不法之所有，以恐嚇使人將本人或第三人之
物交付者，處6 月以上5 年以下有期徒刑，得併科1 千元以下罰
金。
中華民國刑法第30條
幫助他人實行犯罪行為者，為幫助犯。雖他人不知幫助之情者，
亦同。
幫助犯之處罰，得按正犯之刑減輕之。
附件：
臺灣高雄地方法院檢察署檢察官起訴書
                                     99年度偵字第11721號
                                     99年度偵字第22714號
    被      告  許東霖  男  33歲（民國○○年○○月○○日生）
                        住高雄縣仁武鄉五和村和平巷3之1號
                        （另案在臺灣高雄看守所附設勒戒所
                        執行觀察勒戒中）
                        國民身分證統一編號：Ｚ000000000號
上列被告因詐欺等案件，已經偵查終結，認應該提起公訴，茲將
犯罪事實及證據並所犯法條分敘如下：
        犯罪事實
一、許東霖明知目前國內社會上層出不窮之不法份子為掩飾渠等
    不法行徑，避免執法人員之追究及處罰，經常利用他人之存
    款帳戶、印章、存摺、金融卡及密碼轉帳，以確保犯罪所得
    之不法利益並掩人耳目，因此在客觀可以預見一般取得他人
    金融存款帳戶使用之行徑，常與財產犯罪所需有密切關連，
    然仍基於縱有人持其所有之帳戶作為恐嚇取財及詐欺取財之
    犯罪工具，亦不違背其本意之幫助犯意，於民國98年11月13
    日即帳戶開戶日期起至99年2月3日間某日，將其所有之中華
    郵政股份有限公司（下稱郵局）局、帳號0000000-0000000
    號、又於99年1月19日起至99年3月31日間某日，將其所有之
    兆豐國際商業銀行仁武簡易型分行（下稱兆豐銀行）帳號00
    000000000號等二帳戶之存摺、提款卡、密碼，分別提供予
    真實姓名年籍不詳之擄鴿勒贖集團成員及詐欺集團成員使用
    ；嗣該擄鴿勒贖集團成員及詐欺集團成員先後取得上開郵局
    、兆豐銀行二帳戶存摺、提款卡、密碼後，擄鴿勒贖及詐欺
    集團成員，各共同意圖為自己不法所有，基於恐嚇取財及詐
    欺取財之犯意聯絡，分別為下列行為：(一)於99年2月3日10時
    許，以電話恐嚇林芳正稱：賽鴿在其手上，若要贖回賽鴿，
    需匯款至指定帳戶，否則將殺賽鴿殺害或轉售等語，致林芳
    正心生畏懼，於99年2月3日16時39分許，在嘉義市文化郵局
    前，依指示匯款匯款新臺幣（下同）3,055元至許東霖上開
    郵局帳戶內，隨遭提領。(二)以帳號「lovewinds2」登入雅虎
    奇摩網站，刊登販賣相機之訊息，致上網瀏覽之戴呈霖不疑
    有他，陷於錯誤，參與競標而得標，於99年3月31日21時9分
    許，在苗栗縣竹南鎮○市路○段110號之彰化銀行ATM自動櫃
    員機前，轉帳1萬2,000元至許東霖上開兆豐銀行帳戶內，隨
    遭提領。(三)在雅虎奇摩拍賣網站上，刊登販賣相機之訊息，
    致上網瀏覽之鄭育芳不疑有他，陷於錯誤，於99年3月31日
    21時54分許，在臺北醫學院對面之統一超商內之中國信託商
    業銀行ATM自動櫃員機前，轉帳1萬元至許東霖上開兆豐銀行
    帳戶內，隨遭提領。嗣經林芳正報警處理、戴呈霖及鄭育芳
    2人發覺事有蹊蹺，方知受騙，始悉知上情。
二、案經高雄縣政府警察局及彰化縣警察局田中分局報告偵辦。
        證據並所犯法條
一、證據清單及待證事實
  ┌──┬──────────┬─────────────┐
  │編號│  證  據  名  稱    │     待   證   事   實    │
  ├──┼──────────┼─────────────┤
  │ 一 │被告許東霖於警詢及偵│被告坦承上開郵局、兆豐銀行│
  │    │查中之供述          │之二帳戶為其申辦，及先後交│
  │    │                    │付二帳戶予他人使用之事實。│
  │    │                    │惟先辯稱：沒有恐嚇取財、竊│
  │    │                    │盜之犯行，郵局帳戶存摺、提│
  │    │                    │款卡、印章，是置放在機車置│
  │    │                    │物箱被偷；兆豐銀行存摺、提│
  │    │                    │款卡、密碼，是我看報紙廣告│
  │    │                    │承租帳戶存摺、提款卡，交付│
  │    │                    │對方，對方給我4,000元云云 │
  │    │                    │。經查，                  │
  │    │                    │(一)被告郵局帳戶存摺、提款、│
  │    │                    │  印章等物，若真置放在機車│
  │    │                    │  置物箱中遭竊，何以未報警│
  │    │                    │  ；且竊得或取得該提款之人│
  │    │                    │  ，何以在未知悉提款卡密碼│
  │    │                    │  而無懼於密碼輸入錯誤，將│
  │    │                    │  致卡片遭鎖卡之風險，且竟│
  │    │                    │  能順利提領款項等情，均與│
  │    │                    │  常理有違。              │
  │    │                    │(二)又被告就郵局之提款卡或密│
  │    │                    │  碼，究為遺失或交付友人簡│
  │    │                    │  上德使用等情，前後供述不│
  │    │                    │  一，其供詞已令人質疑，又│
  │    │                    │  查，簡上德已於被告郵局帳│
  │    │                    │  戶開戶前之98年10月6日死 │
  │    │                    │  亡，有戶役政連結作業系統│
  │    │                    │  查詢單供參，是被告上開就│
  │    │                    │  郵局帳戶所辯稱，顯係狡飾│
  │    │                    │  之詞，不足採信。        │
  │    │                    │(三)按金融帳戶為個人理財之申│
  │    │                    │  請開設金融帳戶並無任何特│
  │    │                    │  殊之限制，一般民眾皆可以│
  │    │                    │  存入最低開戶金額之方式申│
  │    │                    │  請之，且一個人可以在不同│
  │    │                    │  之金融機構申請多數之存款│
  │    │                    │  帳戶使用，此乃眾所週知之│
  │    │                    │  事實。則依一般人之社會生│
  │    │                    │  活經驗，苟見他人不以自己│
  │    │                    │  名義申請開戶，反而蒐集他│
  │    │                    │  人之銀行帳戶、提款卡供己│
  │    │                    │  使用，衡情應對於該帳戶是│
  │    │                    │  否合法使用乙節當有合理之│
  │    │                    │  懷疑；況現今社會上，詐欺│
  │    │                    │  或擄鴿勒贖犯罪集團以人頭│
  │    │                    │  帳戶來作為洗錢工具，經各│
  │    │                    │  種平面或是電子媒體一再傳│
  │    │                    │  播，而成為眾所周知之事實│
  │    │                    │  ，被告已係成年人，非無社│
  │    │                    │  會經驗，就他人使用其銀行│
  │    │                    │  帳戶存摺之用途，豈無起疑│
  │    │                    │  之理。                  │
  │    │                    │(四)且被告已自承，不可以隨便│
  │    │                    │  將存摺、提款卡、密碼給他│
  │    │                    │  人使用，提供上開兆豐銀行│
  │    │                    │  帳戶存摺、提款卡、密碼等│
  │    │                    │  物，怕對方拿去做違法之事│
  │    │                    │  等情，足認被告於先後提供│
  │    │                    │  上開郵局帳戶、兆豐銀行帳│
  │    │                    │  戶給他人使用前，應足以預│
  │    │                    │  見對方可能將其所提供之帳│
  │    │                    │  戶用於從事恐嚇取財、詐欺│
  │    │                    │  ，或掩飾因犯罪所匯入之款│
  │    │                    │  項，而不違反其本意，是以│
  │    │                    │  被告有幫助他人恐嚇取財、│
  │    │                    │  詐欺取財之不確定故意甚明│
  │    │                    │  。                      │
  ├──┼──────────┼─────────────┤
  │ 二 │證人林芳正於警詢中之│於上揭時、地，遭恐嚇取財而│
  │    │證述                │心生畏懼，匯款3,055元至上 │
  │    │                    │開被告所有郵局帳戶內之事實│
  │    │                    │。                        │
  ├──┼──────────┼─────────────┤
  │ 三 │證人戴呈霖於警詢中之│於上揭時、地，遭詐騙，而轉│
  │    │證述                │帳1萬2,000元至上開被告所有│
  │    │                    │兆豐銀行帳戶內之事實。    │
  ├──┼──────────┼─────────────┤
  │ 四 │證人鄭育芳於警詢中之│於上揭時、地，遭詐騙，而轉│
  │    │證述                │帳1萬元至上開被告所有兆豐 │
  │    │                    │銀行帳戶內之事實。        │
  ├──┼──────────┼─────────────┤
  │ 五 │(一)林芳正所提供之郵  │(一)被告將上開郵局帳戶之存摺│
  │    │  政國內匯款單1紙、 │  、提款卡及密碼交付擄鴿勒│
  │    │  許東霖郵局帳戶之開│  贖集團成員使用，經擄鴿勒│
  │    │  戶基本資料及交易明│  贖集團成員向被害人林芳正│
  │    │  細表1份等資料     │  恫稱上情，致被害人林芳正│
  │    │(二)戴呈霖所提供之彰  │  心生畏懼而匯款3,055元至 │
  │    │  ATM自動櫃員機轉帳 │  被告上開郵局帳戶內得逞，│
  │    │  單1紙、鄭育芳所提 │  隨遭提領之事實。        │
  │    │  供之中國信託銀行  │(二)被告將上開兆豐銀行存摺、│
  │    │  ATM自動櫃員機1紙、│  提款卡及密碼交付予詐欺集│
  │    │  雅虎奇摩網站列印資│  團使用，經詐欺集團成員向│
  │    │  料1份、兆豐國際商 │  被害人戴呈霖、鄭育芳2人 │
  │    │  業銀行仁武簡易型分│  ，分別詐騙1萬2,000元、1 │
  │    │  行99年4月9日（九九│  萬元得逞，而該帳戶內款項│
  │    │  ）兆銀仁武簡字第00│  隨遭提領之事實。        │
  │    │  41號函附許東霖開戶│                          │
  │    │  基本資料及資金往來│                          │
  │    │  明細表1份等資料   │                          │
  └──┴──────────┴─────────────┘
二、核被告許東霖所為，係犯刑法第339條第1項、第30條第1項
    之幫助詐欺取財罪嫌及同法第346條第1項、第30條第1項前
    段之幫助恐嚇取財罪嫌。被告一提供兆豐銀行帳戶存摺、提
    款卡、密碼等物予他人使用之行為，致戴呈霖、鄭育芳2位
    被害人遭詐騙而匯款至被告兆豐銀行帳戶內，為想像競合犯
    ，請從一重處斷。又被告所犯上開2罪，犯意各別，行為互
    殊，請予分論併罰。又被告係幫助他人犯罪，為幫助犯，請
    依刑法第30條第2項之規定，按正犯之刑減輕之。
三、至高雄縣政府警察局報告意旨另認被告涉犯竊盜罪嫌云云，
    惟查，被告除提供上開帳戶外，復查無其他證據足證被告有
    竊盜賽鴿之犯行，而被告提供帳戶亦非對擄鴿集團成員竊取
    賽鴿之幫助行為，是尚難僅憑被告提供帳戶與他人遽為不利
    於被告有竊盜犯嫌之認定，附此敘明。
四、依刑事訴訟法第251條第1項提起公訴。
    此  致
臺灣高雄地方法院
中    華    民    國    99    年    8     月    11    日
                              檢  察  官    呂  幸  玲
上正本證明與原本無異
中    華    民    國    99    年    9     月    13    日
                              書  記  官
參考法條：
中華民國刑法第339條
（普通詐欺罪）
意圖為自己或第三人不法之所有，以詐術使人將本人或第三人之
物交付者，處 5 年以下有期徒刑、拘役或科或併科 1 千元以下
罰金。
以前項方法得財產上不法之利益或使第三人得之者，亦同。
前二項之未遂犯罰之。
中華民國刑法第346條
（單純恐嚇罪）
意圖為自己或第三人不法之所有，以恐嚇使人將本人或第三人之
物交付者，處 6 月以上 5 年以下有期徒刑，得併科 1 千元以
下罰金。
以前項方法得財產上不法之利益，或使第三人得之者，亦同。
前二項之未遂犯罰之。